【裁判字號】    90,易,1921
【裁判日期】    900821
【裁判案由】    侵占
【裁判全文】
臺灣板橋地方法院刑事判決                          九十年度易字第一九二一號
    公  訴  人  臺灣板橋地方法院檢察署檢察官
    被      告  甲○○
    選任辯護人  施正國
右列被告因侵占案件，經檢察官提起公訴（九十年度偵字第五二二六號），本院判決
如左：
    主  文
甲○○意圖為自己不法之所有，而侵占遺失物，處罰金伍仟元，如易服勞役，以佰
元折算壹日。
    事  實
一、甲○○係臺北縣警察局永和分局得和派出所警員，於民國九十年一月二日凌晨三
    時許，與同派出所警員楊登駕駛警車執行巡邏勤務，途經臺北縣永和市○○路九
    三號之「統一便利超商」店前之際，適見乙○○所有黑色皮包一只（內有乙○○
    所有之提款卡、信用卡、駕照及現金新臺幣三萬零四百元─起訴書誤載為五萬元
    ）遺落於該處（該皮包係失主乙○○甫於先前離開該超商店時不慎遺落者），甲
    ○○即拾取該皮包，並進入該超商店內詢問店員張家豪失主為何人，張家豪即指
    示乙○○離去之方向，惟因甲○○與楊登斯時須轉赴他處執行勤務，甲○○乃先
    行攜帶該只皮包驅車前往他處執行勤務，未即時追尋失主乙○○，詎甲○○於執
    行勤務完畢返回得和派出所後，竟頓萌貪念，即意圖為自己不法之所有，未將該
    只皮包提出以供登簿及製作收據表格，並易持有為所有，而予侵占入己，迨同年
    月六日，再將該皮包攜返其位於同市○○路一九八巷六號三樓之住處內，除取出
    其中現金外，其餘提款卡、信用卡、駕照均連同皮包丟棄於其住處巷口之垃圾車
    內。嗣乙○○向上開超商店店員探詢並向警方報案後，始經警循線查悉上情。
二、案經臺北縣警察局永和分局報請臺灣板橋地方法院檢察署檢察官偵查起訴。
    理  由
一、訊據被告甲○○對於其拾獲上開皮包後，未提出供登簿及製作收據表格，復將該
    皮包攜至住處內，僅取出其中現金，而將皮包本身連同其內提款卡、信用卡、駕
    照丟棄等節，固坦承不諱，惟矢口否認有侵占犯行，辯稱：伊將上開皮包攜回得
    和派出所之際，已時值凌晨，之後數日又值班至深夜，身心殊為疲累，以致未能
    提出上開皮包以供登簿及製作收據表格，嗣將該皮包連同其內提款卡、信用卡、
    駕照丟棄後，仍將其中現金留置於其住處內，並無侵占情事云云。惟查：前揭被
    告拾獲上開皮包後，未提出登簿及製作收據表格，並將該皮包攜至住處內，其中
    提款卡、信用卡、駕照連同皮包予以丟棄，僅取出其中現金等客觀事實，迭據被
    告於警訊、偵查及本院審理時供明在卷，核與證人即被害人乙○○、上開超商店
    店員張家豪、得和派出所警員楊登於警訊時及偵查中證述之情節相符，並有勤務
    分配表、轄區地圖、執行勤務規劃表、受理報案紀錄表影本各一份附卷可稽，堪
    信被告此部分供述之情節確與事實相符，至被告雖以其當時在主觀上並無侵占意
    圖云云置辯，然一般派出所警員拾獲人民遺失物，係比照內政部警政署七十七年
    二月十三日警署刑司字第六二一九號函示之「警察機關受理人民交存拾得遺失物
    注意事項」規定，先填具拾得物處理登記簿及拾得物收據表格，再連同遺失物一
    併交付分局註記存查等節，業據證人即臺北縣警察局刑警隊專員楊汪倩惠於偵查
    中到庭結證屬實，並有分駐（派出）所受理人民交存拾得遺失物作業流程表一份
    、分駐（派出）所受理遺失物報案作業流程表一份、空白拾得物收據表格一份（
    一式四聯）、空白拾得物處理登記簿影本一份、上開函文影本一份在卷足憑，被
    告身為派出所警員，對於該等規定自應知悉甚稔，詎其拾獲上開皮包後，非但歷
    經數日之久仍未依前述規定登簿製據，更逕自將該皮包攜返住處，甚且於取出其
    中現金後，將該皮包連同其內提款卡、信用卡、駕照丟棄，準此以觀，實難認其
    當時在主觀上毫無「變易持有為所有」之侵占意圖，其前開辯解，顯屬事後圖卸
    推托之詞，要無足採。至被害人乙○○雖迭於偵查中及本院訊問時陳稱當時其所
    有之上開皮包內有五萬餘元云云，然被告拾獲上開皮包之際，該皮包內僅有現金
    三萬零四百元一節，業據被告於警訊時供明在卷，核與被害人於警訊時陳稱當時
    該皮包內現金約有三萬元等語相符，且被害人於甫案發未久之當日（即九十年一
    月二日）凌晨三時二十分赴秀朗派出所報案時，亦陳報該皮包內有現金三萬元許
    等語，有臺北縣警察局受理各類案件紀錄表影本一份附卷可稽，足見被告乙○○
    所有上開皮包內，當時確僅有現金三萬零四百元，被害人嗣後於偵、審中指陳其
    皮包內有現金五萬元云云，應係記憶誤差所致，殊有誤會，本院爰認定被告侵占
    上開皮包之際，其內現金之金額為三萬零四百元，併此敘明。本件事證已臻明確
    ，被告犯行洵堪認定。
二、核被告所為，係犯刑法第三百三十七條之侵占罪；公訴人雖以被告當時係於駕駛
    警車執行巡邏勤務途中拾取上開皮包為據，認被告涉犯同法第三百三十六條第一
    項之公務侵占罪嫌云云，然被告當時執行勤務之任務內容為金融機構防搶、防竊
    、防縱火、防盜、防制車禍等項，有執行勤務規劃表一份附卷足憑，且上開超商
    店位置並非屬被告所屬得和派出所之轄區，僅係被告執行巡邏勤務行經之處所等
    節，亦據證人即得和派出所警員楊登於偵查中到庭結證屬實，並有上開執行勤務
    規劃表及得和派出所轄區巡邏位置圖影本各一份附卷可稽，是被告當時執行勤務
    之內容既無「拾得遺失物」一項，嗣拾取上開皮包之地點亦非位於其轄區內，據
    此，已難認其持有該皮包係基於公務所為，再依卷附上開函示之「警察機關受理
    人民交存拾得遺失物注意事項」規定內容觀之，其所規範者均係警察機關受理人
    民交存拾得遺失物時之處理作業準則，並未另就警員自行拾取遺失物之情形訂定
    何等業務規範，此益徵被告自行拾取及持有上開皮包並非基於公務所為，該只皮
    包自非屬其公務上所持有之物，公訴人遽認被告涉有公務侵占罪嫌，容有誤會，
    惟被告侵占上開皮包之基本社會事實仍屬同一，爰在同一起訴事實範圍內，變更
    其起訴法條。末查被告雖主張其當時係自首本件犯罪，應依法減輕其刑云云，惟
    被告自本件調查之始迄審理終結止，於歷次警訊、偵訊及本院訊問時，除供明其
    拾取及持有上開皮包之客觀事態外，均一再辯稱其並無侵占之意思云云，有卷附
    被告警訊、偵查及本院訊問筆錄足憑，被告既一再否認侵占犯行，足見其並無「
    對於未發覺之犯罪自首而接受裁判」之意，殊難認其有何自首情事，自無依自首
    規定予以減刑之餘地，併此敘明。爰審酌被告身為警務人員，於拾獲民眾遺失財
    物之際，不知為民表率儘速覓得失主歸還，反逕自侵吞該等財物，非但使被害人
    無端蒙受諸多損失及不便，更嚴重損及警察機關之形象，此外，並參酌其犯罪手
    段、所生危害及犯罪後猶一再矯飾犯行態度不佳等一切情狀，量處如主文所示之
    刑，並諭知易服勞役之折算標準，以示懲儆。
據上論斷，應依刑事訴訟法第二百九十九條第一項前段、第三百條，刑法第三百三十
七條、第四十二條第二項，罰金罰鍰提高標準條例第一條前段、第二條，判決如主文
。
本案經檢察官洪清秀到庭執行職務
中      華      民      國       九十       年     八     月    二十一  日
                                        臺灣板橋地方法院刑事第二庭
                                            法  官  王  屏  夏
右正本證明與原本無異。
如不服本判決，應於判決送達後十日內，向本院提出上訴狀。
                    書記官  楊  璧  華
中      華      民      國       九十       年     八     月    二十二  日
附錄本案論罪科刑法條全文：
刑法第三百三十七條：
意圖為自己或第三人不法之所有，而侵占遺失物、漂流物或其他離本人所持有之物者
，處五百元以下罰金。


司法院資訊處製作；財團法人民間司法改革基金會備份。
